【裁判字號】    96,簡上,55
【裁判日期】    970829
【裁判案由】    妨害兵役
【裁判全文】
臺灣臺東地方法院刑事判決              96年度簡上字第55號
上  訴  人
即  被  告  乙○○
上列上訴人即被告因妨害兵役治罪條例案件，不服本院成功簡易
庭96年度成簡字第46號中華民國96年11月30日第一審判決（聲請
簡易判決處刑案號：臺灣臺東地方法院檢察署96年度偵緝字第
168號），提起上訴，本院管轄之第二審合議庭判決如下：
    主  文
上訴駁回。
    理  由
一、按對於簡易判決有不服者，得上訴於管轄之第二審地方法院
    合議庭。第一項之上訴，準用第三編第一章及第二章之規定
    ；原審法院認為上訴不合法律上之程式或法律上不應准許或
    其上訴權已經喪失者，應以裁定駁回之。但其不合法律上之
    程式可補正者，應定期間先命補正；第二審法院認為上訴有
    刑事訴訟法第 362條前段之情形者，應以判決駁回之，刑事
    訴訟法第455條之1第1項、第3項、第362條、第367條前段分
    別定有明文。又按當事人對於下級法院之判決有不服者，得
    上訴於上級法院；被告之法定代理人或配偶，得為被告之利
    益獨立上訴；原審之代理人或辯護人，得為被告之利益而上
    訴。但不得與被告明示之意思相反，刑事訴訟法第344條第1
    項前段、第345條、第346條分別定有明文。準此，得對判決
    提起上訴者，乃僅有當事人本人、被告之法定代理人、配偶
    或原審之辯護人、代理人。又被告之父母以法定代理人之資
    格為被告利益獨立上訴，必以被告係無行為能力人或限制行
    為能力人為前提要件，倘被告業經成年，且非禁治產人，其
    父母既無法定代理人之資格，自無獨立上訴之餘地，最高法
    院40年臺上字第 281號判例意旨參照。是以如非為前開上訴
    權人，因其並無提起上訴之利益，若仍具狀提起上訴，顯屬
    不合法律上之程式，且無從定期命其補正，本院第二審法院
    自應以判決駁回其上訴。
二、本件雖以上訴人即被告乙○○之名義向本院聲請上訴，並蓋
    用被告乙○○之印文，此有民國96年12月12日刑事上訴狀在
    卷可參，惟查，被告於原審審理中即96年11月16日，因頭部
    創傷合併左側硬腦膜下及腦內出血，急診入國軍桃園總醫院
    加護病房治療，入院時之意識已呈深度昏迷狀態，迨於97年
    1月8日轉院至中壢新永和醫院呼吸治療中心時，仍呈植物人
    狀態，期間不能對外向人明確表達其意思，對外界刺激亦無
    意識反應，而轉入中壢新永和醫院住院後，全日24小時均須
    依賴呼吸器維繫生命，且昏迷不醒，短時間內（亦可能係永
    遠）無法出院等情，業據被告之母甲○○、被告之表兄宋奇
    駿於97年4月3日到庭陳述屬實，並有國軍桃園總醫院附設民
    眾診療服務處96年11月23日診斷證明書 1紙、國軍桃園總醫
    院97年2月13日醫桃企管字第0970000404號、同年3月25日醫
    桃企管字第0970000831號函文及所附相關病歷資料各 1份、
    本院97年3月12日公務電話記錄1紙附卷可稽，而原審刑事簡
    易判決正本係由被告舅舅江新生於96年12月12日代為收受，
    此有本院送達證書在卷可據，足認被告於原審判決合法送達
    後至法定上訴期間（含在途期間）屆滿之日止，因頭部受創
    陷入昏迷，欠缺意識能力，致無從對外為有效之意思表示，
    是前揭刑事上訴狀自非其本人所書寫，亦非基於其本人有效
    之意思所為之上訴表示。次查，前開刑事上訴狀係由列為「
    撰狀人」之宋奇駿所書寫，並在該狀紙上簽填「乙○○」署
    名及用印，其書寫該上訴狀並非出於被告本人之授權，而係
    被告之母甲○○授意由其代撰乙事，業據宋奇駿、甲○○到
    庭陳述明確，堪信本件係被告表兄宋奇駿在未經被告本人同
    意或授意下，逕依被告之母甲○○之意思，自行將被告本人
    列為上訴人，而具狀向本院提起上訴。再查，被告係71年10
    月22日生，未婚，住所地在臺東縣成功鎮○○路37號，此有
    法務部戶役政連結作業系統個人基本資料存卷可考，又本院
    自民事電腦檔案資料中查至97年 3月17日止，未曾有以「乙
    ○○」為應禁治產人而聲請宣告禁治產之事件，此有本院97
    年3月18日東院和民真97聲80字第0970004336號函文1紙在卷
    可憑，足徵甲○○雖係被告之母，然被告既已成年，且未經
    管轄法院宣告禁治產，非禁治產人，要難認被告之母係被告
    之法定代理人，自不得任以一己之意代被告提起上訴。此外
    ，被告於原審中未曾委任代理人，亦無辯護人為其辯護，此
    據甲○○陳明在卷，且經本院核閱原審全卷屬實，且本件亦
    非原審宣告死刑或無期徒刑之案件，堪認本件上訴權人除被
    告及檢察官外，別無他人，而被告於法定上訴期間既已陷入
    昏迷，欠缺意識能力，自無從對外為獨立、有效之上訴表示
    。準此，上訴人即被告提起本件上訴時，既無從獨立為有效
    之上訴表示，撰狀人宋奇駿受無法定代理人資格之被告之母
    所託，自行以被告本人名義為被告之利益上訴，顯不合法，
    且無從補正，揆諸首揭說明，爰不經言詞辯論，逕以判決駁
    回之。
據上論斷，應依刑事訴訟法第455條之1第1項、第3項、第367條
前段、第372條，判決如主文。
中    華    民    國    97    年    8     月    29    日
                  刑事第三庭    審判長法  官  陳弘能
                                      法  官  陳鈺雯
                                      法  官  劉正偉
以上正本證明與原本無異。
本判決不得上訴。
                                      書記官  王希文
中    華    民    國    97    年    8     月    29    日


司法院資訊處製作；財團法人民間司法改革基金會備份。
